臺灣嘉義地方法院民事裁定
110年度監宣字第276號
聲  請  人  張文改  

相  對  人  張凃玉蘭

關  係  人  楊杰臻  

上列聲請人聲請監護宣告事件，本院裁定如下：              
    主    文
一、宣告張凃玉蘭（女、民國00年0月0日生、身分證統一編號：
    Z000000000號）為受監護宣告之人。
二、選任張文改（男、民國00年0月00日生、身分證統一編號：Z
    000000000號）為受監護宣告之人張凃玉蘭之監護人。
三、指定楊杰臻（男、民國00年0月00日生、身分證統一編號：Z
    000000000號）為會同開具財產清冊之人。
四、聲請程序費用由受監護宣告之人張凃玉蘭負擔。
    理    由
一、聲請意旨：聲請人為相對人之子，相對人因年邁失智導致反
    應退化，於民國110年10月不慎跌倒骨折，有無法說話之情
    形，目前致已不能為意思表示或受意思表示，或不能辨識其
    意思表示之效果，有天主教聖馬爾定醫院診斷證明書為證。
    為此，依民法第14條、第1110條、第1111條及家事事件法第
    164 條規定，聲請對其為監護之宣告，並選定聲請人為受監
    護宣告之人之監護人，暨指定關係人楊杰臻為會同開具財產
    清冊之人等語。
二、對於因精神障礙或其他心智缺陷，致不能為意思表示或受意
    思表示，或不能辨識其意思表示之效果者，法院得因本人、
    配偶、四親等內之親屬、最近一年有同居事實之其他親屬、
    檢察官、主管機關、社會福利機構、輔助人、意定監護受任
    人或其他利害關係人之聲請，為監護之宣告，民法第14條第
    1項定有明文。經本院調查，聲請人主張前述事實，已據提
    出戶籍謄本、診斷證明書等件為憑；又本院審驗相對人之精
    神及心智狀況，在鑑定人前呼叫姓名，然相對人無反應，目
    前臥床，使用鼻胃管、尿管，眼睛張開但無法言語等情，並
    斟酌戴德森醫療財團法人嘉義基督教醫院精神科主治醫師趙
    星豪所為之鑑定結果，認相對人因罹患失智症多年，認知功
    能有嚴重缺損，日常生活完全無法自理，目前安置於長期照
    護機構，在鑑定時，相對人雖然意識清醒，但因重度失智症
    狀，對叫喚及問話均已無法回應，故相對人目前因其他心智
    缺陷，致不能辨識其意思表示之效果等語，此有本院110年1
    2月9日之訊問筆錄、精神鑑定報告書在卷可稽。本院考量前
    述鑑定意見，認相對人因病，理解與表達能力受損，自我照
    顧功能完全仰賴他人協助，認知功能障礙，故相對人因心智
    缺陷，致不能為意思表示或受意思表示，及不能辨識其意思
    表示之效果。因此，聲請人聲請對相對人為監護之宣告，為
    有理由，應予准許。
三、又受監護宣告之人應置監護人。法院為監護之宣告時，應依
    職權就配偶、四親等內之親屬、最近一年有同居事實之其他
    親屬、主管機關、社會福利機構或其他適當之人選定一人或
    數人為監護人，並同時指定會同開具財產清冊之人。法院選
    定監護人時，應依受監護宣告之人之最佳利益，優先考量受
    監護宣告之人之意見，審酌一切情狀，並注意下列事項：受
     監護宣告之人之身心狀態與生活及財產狀況。受監護宣告
    之人與其配偶、子女或其他共同生活之人間之情感狀況。監
    護人之職業、經歷、意見及其與受監護宣告之人之利害關係
    。法人為監護人時，其事業之種類與內容，法人及其代表人
    與受監護宣告之人之利害關係，民法第1110條、第1111條第
    1 項及第1111條之1 各有明文。本件相對人既為監護之宣告
    ，已如前述，自應為其選定監護人及指定會同開具財產清冊
    之人。經本院調查，相對人已婚，配偶張遜卿已過世，與配
    偶育有子女6人，其中張華美、張文璽（已過世）等情，有
    戶籍謄本附卷可查。本院考量聲請人、關係人楊杰臻分別為
    相對人之次男、孫子（為女兒張麗賢之子），均表示願意擔
    任相對人之監護人、會同開具財產清冊之人，並經其他子女
    等出具同意書同意分由聲請人、關係人擔任相對人之監護人
    、會同開具財產清冊之人等情，有親屬系統表、戶籍謄本、
    同意書在卷可參。本院參酌聲請人、關係人為相對人之至親
    及其等之意願，認由聲請人任相對人之監護人，能符合受監
    護宣告之人之最佳利益，選定聲請人為相對人之監護人，並
    指定關係人為會同開具財產清冊之人。
四、再者，依民法第1113條準用同法第1099條、第1099條之1 之
    規定，監護開始時，監護人對於受監護人之財產，應依規定
    會同遺囑指定、當地直轄市、縣（市）政府指派或法院指定
    之人，於二個月內開具財產清冊，並陳報法院；於前條之財
    產清冊開具完成並陳報法院前，監護人對於受監護人之財產
    ，僅得為管理上必要之行為。本件聲請人既任相對人之監護
    人其於監護開始時，對於相對人之財產，自應依前述規定會
    同開具財產清冊之人即關係人於二個月內開具財產清冊並陳
    報法院，併此說明。
五、依家事事件法第164 條第2 項，裁定如主文。
中　　華　　民　　國　　110 　年　　12　　月　　13　　日
                  家事法庭    法　官  洪嘉蘭           
以上正本係照原本作成。
如對本裁定抗告，須於裁定送達後10日之不變期間內，向本院提
出抗告狀，並繳納抗告費新臺幣1,000元。
中　　華　　民　　國　　110 　年　　12　　月　　13　　日
                              書記官　林玫熹